臺灣板橋地方法院交通事件裁定       100年度交聲字第2060號
                                   100年度交聲字第2061號
原處分機關  臺北市交通事件裁決所
受處分人即
異  議  人  舒國蓉
上列受處分人即異議人因不服臺北市交通事件裁決所於民國100
年6 月15日所為北市裁罰字第裁22-C00000000、22-C00000000號
違反道路交通管理事件裁決書所為處分，聲明異議，本院裁定如
下：
    主  文
原處分關於舒國蓉駕車行經有燈光號誌管制之交岔路口闖紅燈部
分（即北市裁罰字第裁22-C00000000號裁決）撤銷。
前項撤銷部分，舒國蓉不罰。
其餘異議駁回。
    理  由
一、原處分意旨略以：異議人即受處分人舒國蓉於民國100 年5
    月2 日21時33分許，騎乘車牌號碼653-JAF 號普通重型機車
    ，行經新北市○○區○○路與板南路口時，因有「闖紅燈（
    板南左轉中興）」及「逆向行駛（由中興中正往中興板南）
    」之違規事實，經新北市政府警察局中和第一分局景安派出
    所員警當場舉發，爰依道路交通管理處罰條例第53條第1 項
    、第45條第1 款、第63條第1 項第1 款、第3 款（裁決書漏
    引第1 款、第3 款，應予補充）之規定，對異議人分別裁處
    罰鍰新臺幣（下同）1,800 元、900 元，並記違規點數3 點
    、1 點。
二、聲明異議意旨略以：伊當日誤入單行道之新北市○○區○○
    街支道，將車牽行至中興街支道口後，還一度遲疑該如何行
    ？當時板南路上有很多待行騎士，中興街燈號為綠燈，伊就
    直行中興街主幹，伊基於既然是停靠在中興街口理當依照
    中興街口燈號綠燈行駛，現場並沒有清楚待轉標示「應於板
    南路口停止，等候板南路綠燈方可左轉」，中興街原本就
    複雜，一會單行，一會雙行，容易造成錯亂，特別是中興街
    對向行駛，主幹道至支道也是依照中興街之號誌燈行駛，一
    來一往卻有不同標準，民眾該如何遵行，請求撤銷原處分，
    為此爰依法聲明異議云云。
三、原處分機關於100 年6 月15日所為北市裁罰字第裁22-C0000
    0000號裁決處分之異議部分：
（一）按指向線，用以指示車輛行駛方向，以白色箭頭劃設於車
      道上，道路交通標誌標線號誌設置規則第188 條第1 項定
      有明文。又汽車駕駛人駕駛汽車，應遵守道路交通標誌、
      標線、號誌之指示，並服從交通指揮人員之指揮，道路交
      通安全規則第90條規定甚明。
（二）本件情形，業經證人即新北市政府警察局中和第一分局景
      安派出所員警林良臻於本院中結證稱：伊當時在新北市○
      ○區○○街的大華郵局定點執攔查勤務，中興街有主道和
      支道，並與板南路連結，中興街主道和板南路是垂直交叉
      ，而支道是在中興街旁，當時異議人走中興街的支道，是
      單行道；伊見到異議人時，異議人還沒越過斑馬線，正要
      從中興街支道轉向中興街主道，這中間沒有減速；伊沒有
      看到異議人牽車，異議人是騎著車過斑馬線，要進入中興
      街主道等語在卷（本院卷第31-32 頁），並有新北市政府
      警察局新北市警交大字第C00000000 號舉發違反道路交通
      管理事件通知單、證人林良臻當庭所繪現場圖各1 紙及現
      場照片11幀在卷可稽，衡以證人為執勤警員，僅係於執行
      勤務適時發現異議人有上開情形而逕行舉發，其與異議人
      素不相識，復無怨隙，應無甘冒觸犯偽證之罪責，故意構
      詞誣陷異議人之必要，故堪信證人林良臻上開證稱異議人
      確有逆向行駛等語，應為真實可採，顯見異議人行經上開
      路段時，確有逆向行駛之違規情事，異議人空言辯稱僅係
      牽車而行，並未逆向行駛云云，顯係事後卸責之詞，洵無
      足採。
四、原處分機關於100 年6 月15日所為北市裁罰字第裁22-C0000
    0000號裁決處分之異議部分：
（一）按行政罰法第7 條第1 項規定：「違反行政法上義務之行
      為非出於故意或過失者，不予處罰。」揆其立法意旨略謂
      ：現代國家基於有責任始有處罰之原則，對於違反行政法
      上義務之處罰，應以行為人主觀上有可非難性及可歸責性
      為前提，如行為人主觀上並非出於故意或過失情形，應無
      可非難性及可歸責性等語，即本斯旨。又所謂過失，乃指
      應注意，並能注意，而疏未注意之情形，若於客觀上，委
      實不能注意，即難以歸咎，自無過失可言。
（二）經查，異議人舒國蓉騎乘騎乘車牌號碼653-JAF 號普通重
      型機車，於100 年5 月2 日21時33分許行經新北市○○區
      ○○街與板南路口時，經新北市政府警察局中和第一分局
      景安派出所員警認其有因有「闖紅燈（板南左轉中興）」
      之違規行為而予舉發，固有新北市政府警察局新北市警交
      大字第C00000000 號舉發違反道路交通管理事件通知單1
      紙在卷可稽，又駕車行駛於中興路支道欲轉入中興街主幹
      道時，應遵守板南路號誌一節，固據證人林良臻於本院中
      結證屬實。惟查：異議人係逆向行駛新北市○○區○○街
      支道一節，詳述如前，則因中興街支道為單行道，異議人
      逆向行駛至中興街支道與中興街主幹道及板南路交岔口時
      ，中興街支道上並未設置可供中興街支道車輛遵行之交通
      號誌，自難期待異議人當時能夠辨明究應遵守板南路號誌
      或中興街主幹道號誌行駛，從而，本件縱認異議人有違反
      板南路號誌而闖紅燈之客觀情狀，惟其主觀上尚欠缺能注
      意之情事，堪認並無故意、過失可言，故異議人上開所辯
      未悖乎事理，應可採信。
五、綜上，異議人於上揭時地，確有逆向行駛之違規行為，原處
    分機關依前揭規定，裁處異議人罰鍰900 元，併記違規點數
    1 點，並無不當，異議人就原處分機關北市裁罰字第裁22-C
    00000000號裁決聲明異議，為無理由，應予駁回；至異議人
    就闖紅燈行為，因其主觀上並無故意、過失可言，無歸責可
    能，原處分機關不察，以北市裁罰字第裁22-C00000000號裁
    決罰鍰1,800 元，併記違規點數3 點，即難認為允當，應認
    異議人之異議為有理由，自應由本院將原處分撤銷，改諭知
    異議人不罰，以資適法。
據上論斷，應依道路交通事件處理辦法第18條、第19條前段，裁
定如主文。
中    華    民    國   100    年    11    月    1     日
                  刑事第十四庭法  官  俞秀美
上列正本證明與原本無異。
如不服本裁定，應於裁定送達後五日內敘明抗告理由，向本院提
出抗告狀。
                              書記官  謝怡貞
中    華    民    國   100    年    11    月    1     日